【裁判字號】    98,交抗,683
【裁判日期】    980929
【裁判案由】    聲明異議
【裁判全文】
臺灣高等法院高雄分院刑事裁定         98年度交抗字第683號
抗  告  人  交通部公路總局高雄區監理所屏東監理站
代  表  人  甲○○
受處分人    乙○○
上列抗告人因受處分人違反道路交通管理處罰條例聲明異議案件
，不服臺灣屏東地方法院中華民國98年7 月29日裁定（98年度交
聲字第239 號），提起抗告，本院裁定如下：
    主  文
抗告駁回。
    理  由
一、抗告意旨略以：按95年2 月5 日始施行之行政罰法第26條第
    1 項規定：「一行為同時觸犯刑事法律及違反行政法上義務
    規定者，依刑事法律處罰之。但其行為應處以其他種類行政
    罰或得沒入之物而未經法院宣告沒收者，亦得裁處之。」；
    惟緩起訴乃附條件的不起訴處分，屬不起訴處分的一種，且
    刑事案件經檢察官為緩起訴處分確定者同不起訴處分確定，
    此觀諸刑事訴訟法第256 條、第260 條規定自明。而檢察官
    為緩起訴處分時，依刑事訴訟法第253 條之2 第1 項規定，
    對被告所為之指示及課予之負擔，係一種特殊的處遇措施，
    並非刑罰，是該行為自得依違反行政法上義務規定裁處之（
    行政罰法第26條第2 項規定參照）。而本件受處分人有酒後
    違規駕車之行為，其所涉之刑責部分，雖經臺灣屏東地法院
    檢察署於95年10月27日以95度偵字第6118號為緩起訴處分確
    定，並命應向財團法人犯罪被害人保護協會屏東分會支付5
    萬元在案，但其違反行政法上義務部分，仍可依道路交通安
    全管理處罰條例之規定予以裁罰，原裁定認「原處分關於裁
    處罰鍰新臺幣4 萬5000元部分撤銷」，尚有未恰，抗告人屏
    監違字第裁82-V00000000號裁決書裁罰4 萬5000元部分，於
    法有據，爰提起抗告，請求撤銷原裁定云云。
二、按汽車駕駛人，駕駛汽車經測試檢定，酒精濃度超過規定標
    準者，處15,000元以上60,000元以下罰鍰，並當場移置保管
    其車輛及吊扣其駕駛執照1 年；因而肇事致人受傷者，並吊
    扣其駕駛執照2 年；致人重傷或死亡者，吊銷其駕駛執照，
    並不得再考領，道路交通管理處罰條例第35條第1 項第1 款
    定有明文。又依94年2 月5 日公布，95年2 月5 日施行之行
    政罰法第26條規定：「一行為同時觸犯刑事法律及違反行政
    法上義務規定者，依刑事法律處罰之。但其行為應處以其他
    種類行政罰或得沒入之物而未經法院宣告沒收者，亦得裁處
    之。前項行為如經不起訴處分或為無罪、免訴、不受理、不
    付審理之裁判確定者，得依違反行政法上之義務規定裁處之
    。」，同法第1 條規定：「違反行政法上義務而受罰鍰、沒
    入或其他種類行政罰之處罰時，適用本法。但其他法律有特
    別規定者，從其規定。」。上開道路交通管理處罰條例第35
    條第1 項第1 款規定，係對行為人違反行政法上義務規定之
    行政罰，且該條例關於一行為同時觸犯刑事法律及違反行政
    法上義務規定者，並無特別規定，是汽車駕駛人一個酒後駕
    駛汽車行為，經測試檢定酒精濃度超過規定標準，而同時涉
    有刑法第185 條之3 公共危險罪嫌時，道路交通管理處罰機
    關除有行政罰法第26條第1 項但書得處以其他種類行政罰者
    之情形，得裁處其他種類行政罰外，關於罰鍰部分，即應依
    上開行政罰法第26條及道路交通管理處罰條例第10條規定移
    送地方法院檢察署處理，除於移送後再有上開行政罰法第26
    條第2 項所定不起訴等事由，得依違反行政法上義務規定裁
    處之情形外，不得逕依道路交通管理處罰條例第35條第1 項
    第1 款規定，裁處行為人罰鍰之行政罰。
三、次按被告所犯為死刑、無期徒刑或最輕本刑3 年以上有期徒
    刑以外之罪，檢察官參酌刑法第57條所列事項及公共利益之
    維護，認以緩起訴為適當者，得定1 年以上3 年以下之緩起
    訴期間為緩起訴處分，其期間自緩起訴處分確定之日起算」
    ，刑事訴訟法第253 條之1 第1 項定有明文。而行政罰法第
    26條已明揭一事不二罰之原則，亦即應受行政罰之行為如經
    不起訴處分或為無罪、免訴、不受理、不付審理之裁判確定
    者，始得依違反行政法上義務規定裁處之。上開法條規定並
    未包括「緩起訴處分」在內，蓋因「緩起訴處分」最終得使
    被告免於刑事訴追之效果，與「不起訴處分」之效果雖屬相
    同，惟緩起訴處分另須於一定期間內遵守或履行刑事訴訟法
    第253 條之2 各款所規定之事項，若有同法第253 條之3 第
    1 項各款情形，檢察官仍得依職權或依告訴人之聲請，將緩
    起訴處分撤銷，故緩起訴處分之性質顯與不起訴處分不完全
    相同，仍有處罰之實質意涵在內。爰此，本於對受處分人不
    利益之規定不得任意擴張解釋之原則，自不得類推適用，而
    認應受行政罰之行為經緩起訴處分，仍得依違反行政法上之
    義務規定裁處之。本件受處分人乙○○於民國95年8 月18日
    20時40分駕駛車號OZM-580 號重型機車，行經屏東市○○路
    段，因酒測值為呼氣酒精濃度0.78MG/L，超過0.55MG/L，為
    警攔查，員警即以受處分人違反道路交通管理處罰條例第35
    條第1 項第1 款規定製單舉發等事實，為受處分人於接受警
    詢及檢察官訊問時坦認在卷，且有酒精濃度測定數據紙、刑
    法第185 條之3 案件測試觀察紀錄表在卷可參，其前開違規
    行為，固堪認定。惟受處分人已因上開酒後駕車之行為，同
    時犯刑法第185 條之3 公共危險罪，經臺灣屏東地方法院檢
    察署檢察官於95年10月27日以95年度偵字第6118號為緩起訴
    處分，其期間為一年，受處分人應於緩起訴確定後，接獲繳
    款通知一個月內，向財團法人犯罪被害人保護協會屏東分會
    支付5 萬元，且經受處分人已於96年2 月6 日履行，該緩起
    訴並於96年12月10日期滿未經撤銷等情，有95年度偵字第61
    18號緩起訴處分書、屏東地方法院檢察署96年度緩字第4 號
    緩起訴執行卷宗可稽；而受處分人上開酒後駕車經測試檢定
    酒精濃度超過規定標準之交通違規行為，既同時觸犯刑法第
    185 條之3 公共危險罪，業經檢察官為上開緩起訴處分，命
    受處分人向財團法人犯罪被害人保護協會屏東分會支付5 萬
    元確定，受處分人履行完畢，自已產生實質刑罰之效果。揆
    諸前揭說明，原處分機關就受處分人上開交通違規行為，關
    於金錢裁罰部分，在受處分人已受刑事法律制裁即5 萬元之
    範圍內，即不得重行裁罰。
四、原裁定以原處分機關裁處受處分人罰鍰4 萬5000元之部分，
    ，有違行政罰法第26條第1 項前段一事不二罰之規定，尚有
    不當，予以撤銷，核無違誤，抗告人仍執前詞提起抗告，指
    摘原裁定此部分不當，為無理由，應予駁回。
據上論結，應依道路交通案件處理辦法第26條，刑事訴訟法第41
2 條，裁定如主文。
中    華    民    國    98    年    9     月   29    日
                  刑事第七庭    審判長法  官 蔡飛宗
                                      法  官 蔡廣昇
                                      法  官 黃憲文
以上正本證明與原本無異。
不得再抗告。
中    華    民    國    98    年    9     月   29    日
                                      書記官 戴志穎


司法院資訊處製作；財團法人民間司法改革基金會備份。
